【裁判字號】    97,訴,779
【裁判日期】    970930
【裁判案由】    偽造文書等
【裁判全文】
臺灣士林地方法院刑事判決               97年度訴字第779號
公  訴  人  臺灣士林地方法院檢察署檢察官
被      告  甲○○
被      告  乙○○
                      樓
上列被告因偽造文書等案件，經檢察官提起公訴（97年度偵字第
6696號、8395號），被告於本院準備程序中就被訴之事實為有罪
之陳述，經本院合議庭裁定改由受命法官獨任依簡式審判程序審
理並判決如下：
    主  文
甲○○共同犯藏匿人犯罪，處有期徒刑參月，如易科罰金以新台
幣壹仟元折算壹日。又犯行使偽造私文書罪，處有期徒刑參月，
如易科罰金以新台幣壹仟元折算壹日，偽造之「陳志偉」署押貳
枚沒收。應執行有期徒刑伍月，如易科罰金以新台幣壹仟元折算
壹日，偽造之「陳志偉」署押貳枚沒收。
乙○○共同犯藏匿人犯罪，處有期徒刑參月，如易科罰金以新台
幣壹仟元折算壹日。
    事  實
一、楊定參（已歿，另為不起訴處分）、甲○○（綽號小傑）、
    乙○○及朱安（綽號阿彬，另為不起訴處分）等人於民國
    97年5月1日晚間22時許，至臺北縣汐止市○○路○段320號凱
    撒KTV飲酒、唱歌，適徐翊翔（綽號神經仔）偕同陳自勇、
    沈世昌（綽號益仔）亦前往上址凱撒KTV飲酒、唱歌，楊定
    參等人在2樓之包廂，徐翊翔等人則在1樓之包廂，約同日24
    時許，楊定參等人至2樓包廂向徐翊翔等人敬酒，楊定參與
    徐翊翔發生口角，徐翊翔用手打楊定參之後腦勺，楊定參質
    問稱：「為何打我的頭」，隨行之甲○○、沈世昌等友人立
    即上前拉開2人，徐翊翔、陳自勇及沈世昌等人隨即結帳離
    開。楊定參於爭執後離開凱撒KTV，再度折返時，在褲腰內
    藏放1把具有殺傷力之仿SIG SAUER廠半自動手槍製造之換裝
    金屬槍管及金屬滑套而成之改造手槍，在櫃臺詢問凱撒KTV
    負責人葉秋春關於徐翊翔之行蹤，葉秋春告以已結帳離開後
    ，楊定參即離開，而甲○○因所駕駛之車號車號9723-KN號
    白色自小客車停放在汐止市○○路、忠孝東路口附近之朱
    安住處，乙○○之住處鑰匙則置於該自小客車上，甲○○、
    乙○○遂各自前往朱安住處，在朱安住處見楊定參因酒
    醉而腳步搖晃，遂由朱安駕駛車號9723-KN號白色自小客
    車搭載甲○○、乙○○及楊定參一同前往汐止市○○○路
    400號附近之楊定參住處。約於同年5月2日凌晨1時25分許，
    車駛至汐止市○○○路476號汐止市市民代表陳自勇服務處
    附近，楊定參突稱欲下車，下車後，楊定參隨即走往上址之
    陳自勇服務處，自未關閉之玻璃大門步入後，穿越服務處前
    方之辦公桌，靠近服務處後方之沙發區，基於殺人之犯意，
    右手持上開具殺傷力之仿SIG SAUER廠半自動手槍製造之換
    裝金屬槍管及金屬滑套而成之改造手槍，朝坐在沙發上之徐
    翊翔胸口射擊，適徐翊翔為反抗而擬起身，第1發子彈未擊
    中徐翊翔，流彈則傷及沈世昌之腳部，第2發子彈擊中徐翊
    翔之左手臂，導致連續貫穿左手臂、胸腔並致左肱骨骨折、
    雙側血胸，經送往國泰綜合醫院汐止分院急救，仍因出血性
    休克及呼吸性休克而於同日7時15分不治死亡。同在陳自勇
    服務處泡茶聊天之陳自勇、周育安、蘇奕光、詹宏斌及賴鎮
    祺等人見狀，立即追上前去，有人則持煙灰缸擊中楊定參之
    頭部，在服務處門口雖制伏楊定參，然因有人呼叫入內協助
    急救徐翊翔，楊定參遂趁隙逃逸，並搭乘朱安所駕駛之上
    開車號9723-KN號白色自小客車離去。甲○○及乙○○在服
    務處門口見楊定參及朱安駕車離去，經電話聯繫後，趕至
    長庚紀念醫院基隆分院會合，楊定參懼未就醫，4人再駕車
    返回汐止附近，朱安在汐止交流道附近下車，甲○○駕駛
    該車，與乙○○續搭載楊定參往南逃逸。抵達桃園縣新屋鄉
    附近某汽車旅館，甲○○及乙○○協助楊定參清洗及敷藥，
    甲○○及乙○○在該汽車旅館內，從電視新聞所播之內容業
    已得知徐翊翔死亡，亦知悉楊定參為開槍射擊之犯罪行為人
    ，竟基於使楊定參得藏匿、隱蔽之犯意聯絡，先協助楊定參
    持金融卡自附近之自動提款機領取新臺幣10萬元，再一同前
    往新竹縣竹北市光明國小附近找不知情之友人張仁政，於同
    年5月2日起至5月5日，楊定參、甲○○及乙○○均住宿於竹
    北市及新竹市之汽車旅館，至同年5月5日，楊定參、甲○○
    及乙○○再與張仁政一同前往桃園縣中壢市尋找租屋處，找
    到中壢市○○○街70-10號7樓（含8樓）之房屋後，由張仁
    政與房屋所有人許益晨之母親陳倩瑜簽訂租賃契約，而甲○
    ○則接續藏匿人犯楊定參及偽造文書之犯意，假稱係「陳志
    偉」，在租賃契約之乙方連帶保證人（丙方）欄捺指印偽造
    陳志偉之指印（租賃契約1 式2 份，偽造之指印計2 枚），
    並偽填身分證字號為「Ｚ000000000」，偽造完成「陳志偉」
    願意擔任承租人連帶保證人之不實租賃契約之私文書，持交
    陳倩瑜行使，足生損害於陳志偉、陳倩瑜及張仁政等人。楊
    定參自同年5 月6 日起搬遷入上址租屋處藏匿後，甲○○及
    乙○○仍接續之前之藏匿人犯之犯意，協助楊定參購物，並
    與之一同居住。嗣至同年5 月15日凌晨2 時許，楊定參在上
    開租屋處之室內樓梯上吊自殺被發現，甲○○、乙○○始撥
    打110 報警並投案而查獲上情。
二、案經臺北縣政府警察局汐止分局報告臺灣士林地方法院檢察
    署檢察官偵查起訴。
    理  由
一、按簡式審判程序之證據調查，不受第159 條第1 項之限制，
    刑事訴訟法第273 條之2 定有明文，是依上開規定，於行簡
    式審判程序之案件，被告以外之人於審判外之陳述，除有其
    他不得作為證據之法定事由外，應認具有證據能力。查證人
    朱安、陳自勇、周育安、蘇奕光、詹宏斌、賴鎮祺、沈世
    昌、葉秋春、張仁政、陳倩瑜等分別於警詢及檢察官偵查時
    所為之證述，雖係被告以外之人於審判外之陳述，惟因本案
    採行簡式審判程序，復無其他不得做為證據之法定事由，揆
    諸首揭說明，應認具有證據能力，合先敘明。
二、上揭犯罪事實，業據被告甲○○、乙○○於本院審理時坦承
    不諱，核與證人朱安、陳自勇、周育安、蘇奕光、詹宏斌
    、賴鎮祺、沈世昌、葉秋春、張仁政、陳倩瑜等分別於警詢
    及檢察官偵查時所為之證述情節相符，而楊定參持槍射擊徐
    翊翔致徐翊翔死亡之事並有台北縣政府警察局現場勘驗報告
    及所附照片及臺灣士林地方法院檢察署檢察官相驗屍體證明
    書、法務部法醫研究所97醫鑑字第0971100745號解剖鑑定報
    告附於偵查卷可稽，被告甲○○偽造房屋租賃契約部分亦有
    偽造之房屋租賃契約書附於偵查卷可參，事證明確，被告2
    人犯行均堪認定。
三、核被告甲○○及乙○○明知楊定參為持槍射擊徐翊翔致死之
    犯罪行為人仍協助藏匿、使之隱蔽之行為，係犯刑法第164
    條第1 項藏匿人犯罪。被告2 人有犯意聯絡與行為分擔，均
    為共同正犯。被告甲○○另偽造房屋租賃契約並持之行使之
    行為，係犯刑法第216 條、第210 條行使偽造私文書罪。被
    告甲○○偽造署押之行為係偽造私文書之階段行為，偽造私
    文書之行為係行使偽造私文書之低度行為，均不另論罪。爰
    審酌被告2 人係因礙於朋友之情義，未加深慮而罹本罪及其
    之品行智識、犯罪所生之危害及犯後坦承犯刑，深表悔悟等
    一切情狀，分別量處如主文所示之刑，並諭知易科罰金之標
    準，被告甲○○部分並定其應執刑之刑。房屋租賃契約書內
    偽造之「陳志偉」署押（指紋印）共2 枚，應依刑法第219
    條之規定宣告沒收。
據上論斷，應依刑事訴訟法第273 條之1 第1 項、第299 條第1
項前段，刑法第164 條第1 項、第216 條、第210 條、第28條、
第41條第1 項前段、第51條第5 款、第219 條，刑法施行法第1
條之1 ，判決如主文。
本案經檢察官翁偉倫到庭執行職務。
中    華    民    國    97    年    9     月    30    日
                  刑事第一庭法  官  賴邦元
以上正本證明與原本無異。
如不服本判決，應於收受送達後10日內向本院提出上訴書狀，其
未敘述上訴理由者，應於上訴期間屆滿後20日內向本院補提理由
書狀（均須按他造當事人之人數附繕本）。
                            書記官  游育慈
中    華    民    國    97    年    9     月    30    日
所犯法條：
中華民國刑法第164條
（藏匿人犯或使之隱避罪）
藏匿犯人或依法逮捕拘禁之脫逃人或使之隱避者，處2年以下有
期徒刑、拘役或 5 百元以下罰金。
中華民國刑法第210條
（偽造變造私文書罪）
偽造、變造私文書，足以生損害於公眾或他人者，處5年以下有
期徒刑。
中華民國刑法第216條
（行使偽造變造或登載不實之文書罪）
行使第210條至第215條之文書者，依偽造、變造文書或登載不實
事項或使登載不實事項之規定處斷。


司法院資訊處製作；財團法人民間司法改革基金會備份。
